【裁判字號】    98,消債清,94
【裁判日期】    990409
【裁判案由】    清算事件
【裁判全文】
臺灣臺北地方法院民事裁定            98年度消債清字第94號
聲  請  人
即債務人    甲○
代  理  人  葉鞠萱律師（法律扶助）
上列當事人因消費者債務清理事件聲請清算，本院裁定如下：
    主  文
清算及保全處分之聲請均駁回。
聲請費用由聲請人負擔。
    理  由
一、按債務人與金融機構協商成立者，不得聲請更生或清算，但
    因不可歸責於己之事由，致履行顯有重大困難者，不在此限
    ；本條例施行前，債務人依金融主管機關協調成立之中華民
    國銀行公會會員辦理消費金融案件無擔保債務協商機制與金
    融機構成立之協商，準用前項之規定，消費者債務清理條例
    第151條第5項、第6項分別定有明文。又聲請更生或清算不
    合程式或不備其他要件者，法院應以裁定駁回之，但其情形
    可以補正者，法院應定期間先命補正，復為同條例第8條所
    明定。
二、本件債務人聲請清算之意旨略以：其有不能清償債務情事，
    前已提出債權人清冊，以書面向最大債權金融機構請求共同
    協商債務清償方案，惟協商不成立，且其無擔保或無優先權
    之債務總額未逾新臺幣1,200萬元，復未經法院裁定開始清
    算程序或宣告破產，爰提出清算聲請云云。
三、前置協商不成立部分：
    (一)消債條例所定協商前置程序之意旨，在使金融機構與債務
      人就特定種類之債務清理事務上，利用法院程序外解決之
      協商機制，為迅速有效之自主性解決。而此一程序之進行
      ，有賴當事人間之協力配合，本於誠信為基礎，形成債務
      清理之共識，藉由法院之事後核可，賦予協商內容作為執
      行名義之正當性。苟債務人為直接進入清算程序，而於前
      置協商程序時，故意使協商破裂，雖有債務協商不成立之
      形式，然藉由脫法方式造成此等結論，難謂債務人有進行
      債務清理之誠意可言。
    (二)聲請人主張其已踐行前置協商程序，但未能成立，固有前
      置協商不成立通知書可稽。惟該次前置協商不成立原因係
      為：「本行提供前置協商最優惠之還款方式，債務人每月
      僅需還款2,400元、177期零利率，然債務人不同意此足以
      負擔之還款方案致協商不成立。」此有最大債權銀行中國
      信託之民事陳報狀在卷可稽。
    (三)查債務人現居住地為社會局提供之住所，且「每月領有生
      活扶助費24,452元（內含：第2類低收入戶生活補助每月
      5,813元及3名兒童與少年生活補助每月各6,213元）、低
      收入戶身心障礙障礙者生活補助費7,000元，合計約
      31,452元。」此有台北市政府社會局北市社助字第
      09845497600號函附卷可考，以上述總金額扣除依債務人
      每月必要生活費用（債務人住台北市，以14,558元計算必
      要生活費用）及扶養費用（依財政部扶養免稅額計，扶養
      一人平均每月6,417元，債務人有3名子女，與其配偶共同
      負擔扶養費用，扶養費用以9,626元（元以下四捨五入）
      計算之）後，仍有餘7,268元，顯非不能支應債權銀行所
      提之還款方案期付2,400元，是債務人尚非不能清償其債
      務，由此足認聲請人無參與協商之誠意，形同未確實踐行
      前置協商程序。依前揭說明，本件清算之聲請，於法尚有
      未合。
四、綜上，債務人平均之月收入扣除最低生活費、扶養費用後，
    尚無「不能清償債務或不能清償之虞」，其清算之聲請即不
    符消費者債務清理條例第3條所定要件，且上開欠缺又屬無
    從補正，依首揭說明，自應駁回其聲請，又其保全處分之聲
    請亦失所附麗，應併予駁回。爰裁定如主文。
中    華    民    國    99    年    4     月    9     日
                民事庭        法  官    謝明珠
以上正本係照原本作成。
如不服本裁定，應於裁定送達後10日內，以書狀向本院提出抗告
，並繳納抗告費新臺幣1,000元。
中    華    民    國    99    年    4     月    9     日
                              書記官    林美嘉

司法院資訊處製作；財團法人民間司法改革基金會備份。
